【裁判字號】    97,重訴,46
【裁判日期】    980113
【裁判案由】    毒品危害防制條例等
【裁判全文】
臺灣桃園地方法院刑事判決              97年度重訴字第46號
公  訴  人  臺灣桃園地方法院檢察署檢察官
被      告  乙○○
                    （現羈押於台灣桃園看守所）
選任辯護人  謝清昕律師
上列被告因違反毒品危害防制條例案件，經檢察官提起公訴（97
年度偵字第14453 號），本院判決如下：
    主      文
乙○○共同運輸第一級毒品，處有期徒刑拾陸年，褫奪公權伍年
。扣案第一級毒品海洛因貳拾伍包（合計淨重參肆壹零點參參公
克，純度百分之捌壹點貳捌，純質淨重貳柒柒壹點玖貳公克，空
包裝總重壹零壹點捌貳公克，含包裝）沒收銷燬之；扣案行李箱
壹個、0000000000號行動電話（NOKIA 2100型，含SIM 卡）壹支
均沒收。
    事      實
一、乙○○與甲○○（未經起訴）均明知海洛因係毒品危害防制
    條例第2 條第2 項第1 款所規定列管之第一級毒品，且為懲
    治走私條例第2 條第3 項「公告管制物品項目及其數額」甲
    類第四款所定管制進出口之物品，不得非法運輸或私運進口
    。民國97年2 月間，甲○○獲悉乙○○缺錢使用，即告知可
    提供賺錢門路，同年4 月間甲○○再告知要請乙○○攜帶毒
    品入境，並於同月13日至同月16日，帶同乙○○前往泰國了
    解出入國境及攜帶毒品託運流程，同年6 月初，甲○○至乙
    ○○住處討論如何前往泰國帶回毒品海洛因之過程，並應允
    於成功後給付乙○○報酬新台幣（以下同）15萬元，經乙○
    ○承諾後，二人即共同基於運輸海洛因入境台灣之犯意聯絡
    ，甲○○先向乙○○索取護照代辦出國手續。同年月22 日
    凌晨，甲○○至乙○○住處接送時，並交付行程表及旅費2
    萬2 千元予乙○○，再予載送至車站，由乙○○自行搭車至
    桃園縣大園鄉桃園國際機場（即中正國際機場），旋即搭乘
    長榮航空公司編號BR067 號班機前往泰國。97年6 月26日晚
    間10時許，甲○○在泰國曼谷新都酒店723 號房，交付為其
    所有已將海洛25包（塊狀18包、粉狀7 包）藏置於夾層之行
    李箱一個及0000000000號行動電話（NOKIA 2100型，含SIM
    卡）壹支予乙○○，交待回台完成通關手續後，可將上開行
    動電話開機，等候對方聯絡，並遵照對方指示交付行李箱，
    如果未接獲電話，即回台中大里住處等候聯絡。乙○○取得
    後，即於翌（27）日上午10時許搭乘長榮航空公司編號
    BR062 號班機攜帶上開行李箱及海洛因返回台灣入境，並於
    當日下午2 時40分許，在桃園縣大園鄉台灣桃園國際機場第
    2 航廈入境海關行李檢查室內為警查獲，並扣得行李箱一個
    及藏匿於行李箱夾層之海洛因25包（合計淨重3410.33 公克
    ，純度81.28 ％，純質淨重2771.92 公克，空包裝總重
    101.82公克）、0000000000號行動電話（NOKIA 2100型，含
    SIM 卡）壹支。
二、案經內政部警政署航空警察局移送臺灣桃園地方法院檢察署
    檢察官偵查起訴。
    理      由
壹、有關證據能力部分：
一、按現行刑事訴訟法關於「鑑定」之規定，除選任自然人充當
    鑑定人外，另設有囑託機關鑑定制度。依同法第一百九十八
    條、第二百零八條之規定，不論鑑定人或鑑定機關、團體，
    固均應由法院、審判長、受命法官或檢察官視具體個案之需
    要而為選任、囑託，並依第二百零六條之規定，提出言詞或
    書面報告，始符合同法第一百五十九條第一項所定得作為證
    據之「法律有規定」之情形。否則所為之鑑定，仍屬傳聞證
    據。然於司法警察機關調查中之案件，為因應實務上或因量
    大、或有急迫之現實需求，例行性當然有鑑定之必要者，例
    如毒品之種類與成分、尿液之毒品反應等鑑定，基於檢察一
    體原則，得由該管檢察長對於轄區內之案件，以事前概括選
    任鑑定人或囑託鑑定機關、團體之方式，俾便轄區內之司法
    警察官、司法警察對於調查中之此類案件，得即時送請先前
    已選任之鑑定人或囑託之鑑定機關、團體實施鑑定，以求時
    效（法務部九十二年九月一日法檢字第○九二○○三五○八
    三號函參照，刊載於法務部公報第三一二期）。此種由檢察
    機關概括選任鑑定人或概括囑託鑑定機關、團體，再轉知司
    法警察官、司法警察於調查犯罪時參考辦理之作為，法無明
    文禁止，係為因應現行刑事訴訟法增訂傳聞法則及其例外規
    定之實務運作而為。此種由司法警察官、司法警察依檢察官
    所概括選任之鑑定人或囑託鑑定機關、團體所為之鑑定結果
    ，與檢察官選任或囑託為鑑定者，性質上並無差異，同具有
    證據能力（最高法院九十六年度臺上字第二八六０號判決參
    照）。本案查獲毒品，經內政部警政署航空警察局依前開作
    業流程，送請法務部調查局鑑定，該局出具之97年7 月16日
    調科壹字第09723030790 號濫用藥物實驗室鑑定書，揆諸前
    揭說明，自屬「法律規定」得為證據者，自有證據能力。
二、除顯有不可信之情況外，公務員職務上製作之紀錄文書、證
    明文書亦得為證據，刑事訴訟法第一百五十九條之四定有明
    文，本件現場查獲照片9 張、檢體監管紀錄表、旅客入出境
    紀錄查詢單、Ｘ光檢查儀注檢行李報告表、台北關稅局扣押
    貨物收據及搜索筆錄，均為內政部警政署航空警察局及海關
    人員依法檢查，職務上所製作之文書，並無非法取證而無證
    據能力之情形，依刑事訴法第一百五十八條之四反面解釋，
    均有證據能力。
三、卷內現場查扣之被告護照影本、託運行李名條、行李箱、海
    洛因毒品、上開行動電話等，並無證據證明係公務員違背法
    定程序所取得，且檢察官、被告及其辯護人於本院準備程序
    均不爭執其證據能力，於本院言詞辯論終結前亦未聲明異議
    ，復經本院於審判期日依法調查，與待證事實具有關聯性，
    認為以之作為證據為適當，自均具有證據能力。
貳、有關認定犯罪事實部分：
一、訊據被告乙○○固不否認於上開時地為警在桃園國際機場查
    獲行李箱及藏匿於夾層之海洛因，惟否認有運輸及私運海洛
    因進口犯行，辯稱甲○○並未告知其攜帶入境之物品為海洛
    因，只說是違禁品云云。其辯護人亦以被告於警詢、偵查、
    審理中均已供承毒品海洛因係甲○○所交付，顯見已供出毒
    品來源，依毒品危害防制條例第17條之規定，自應減輕其刑
    等語。惟查：上開犯罪事實，業經被告於97年7 月30、8 月
    21日警詢、偵查中自白不諱，並有現場查獲照片9 張、託運
    行李名條、檢體監管紀錄表、旅客入出境紀錄查詢單、Ｘ光
    檢查儀注檢行李報告表、台北關稅局扣押貨物收據及搜索筆
    錄在卷，及行李箱1 個、白色塊狀、粉狀物品25包（塊狀18
    包、粉狀7 包）、0000000000號行動電話（NOKIA 2100型，
    含SIM 卡）1 支扣案可資佐證。該白色塊狀、粉狀物品25包
    經內政部警政署航空警察局送請法務部調查局鑑定結果，均
    含有第一級毒品海洛因成分，合計淨重3410.33 公克，純度
    81.28 ％，純質淨重2771.92 公克，空包裝總重101.82公克
    ，亦有該局97年7 月16日調科壹字第09723030790 號濫用藥
    物實驗室鑑定書在卷足參。被告與甲○○確實於97年4 月13
    日均搭乘長榮航空BR067 號班機前往泰國，再於同月16日均
    搭乘長榮航空BR212 號班機回國；嗣甲○○再於97年6 月22
    日搭乘KL878 號班機前往泰國，於同月27日則搭乘KL877 號
    班機返國，亦有二人之旅客入出境記錄查詢附卷可參，甲○
    ○出、返國期間恰與被告所述情節一致。證人甲○○雖經本
    院傳訊未到，然被告於本院審理時猶陳稱其於上開二次警詢
    之筆錄內容均為實在等語，顯見其上開自白與事實相符，至
    其嗣後否認知悉所攜帶之物品為海洛因云云，要屬避重就輕
    、卸責之詞，並無可採。本件事證明確，被告犯行洵堪認定
    。又犯毒品危害防制條例第四條第一項之罪，供出毒品來源
    ，因而破獲者，得減輕其刑，同條例第十七條固有明文，然
    該條其立法意旨重在鼓勵具體供出上游毒販，俾追查毒梟前
    手及上游毒品，以杜絕毒品之蔓延與氾濫為目的。倘未進而
    查獲毒梟前手或上游毒品者，自不得獲邀減刑寬典。本件被
    告為警查獲後雖供陳海洛因係甲○○所提供，但甲○○與被
    告係運輸毒品之正犯，非屬被告所犯本件運輸毒品之來源，
    自不得據以適用減輕其刑之規定，辯護人所辯，自有誤會。
二、按海洛因係毒品危害防制條例第2 條第2 項第1 款規定之第
    一級毒品，且係行政院依懲治走私條例公告之「管制物品項
    目及其數額」甲項第4 款所列之管制進出口物品，被告自泰
    國運輸、私運海洛因入境臺灣，係犯毒品危害防制條例第4
    條第1 項之運輸第一級毒品罪及懲治走私條例第2 條第1 項
    之私運管制物品進口罪。被告持有第一級毒品海洛因之低度
    行為，為運輸之高度行為所吸收，不另論罪。被告一運輸毒
    品海洛因行為同時觸犯前開二罪，為想像競合犯，依刑法第
    55條規定，應從一重論以毒品危害防制條例第4 條第1 項之
    運輸第一級毒品海洛因罪。被告與甲○○間有犯意聯絡及行
    為之分擔，均為正犯。本件被告並無毒品前科，有臺灣高等
    法院被告前案紀錄表在卷可證，係因缺錢使用，一時失慮，
    受甲○○蠱惑而有本件犯行，惟其角色僅屬交通性質，尚非
    主犯，且所運送入境之毒品尚未外流，所造成之危害仍屬有
    限，其犯罪後坦承犯行，有助案情釐清，衡酌其犯罪情節，
    非無可憫恕之處，本院認如處以法定最低本刑，猶嫌過重，
    爰依刑法第59條之規定酌量減輕其刑。茲審酌被告犯罪動機
    、目的、係為他人運輸毒品入境臺灣、運輸海洛因之重量達
    3000餘公克如流入市面將危害我國人民身體健康及社會治安
    至鉅惟尚未取得報酬，及其犯後態度等一切情狀，量處如主
    文所示之刑，並依法諭知褫奪公權五年。檢察官雖請求諭知
    被告無期徒刑，經本院審酌結果，尚非妥適，併此敘明。
三、本件扣案毒品海洛因25包，合計淨重3410.33 公克，純度
    81.28 ％，純質淨重2771.92 公克，空包裝總重101.82公克
    ，連同包裝之塑膠袋等（其內仍有微量毒品殘留，依法務部
    調查局處理流程並無將毒品與包裝袋析離分別銷燬之情形）
    ，自均應依毒品危害防制條例第18條第1 項前段沒收銷燬。
    扣案行李箱1 個、0000000000號行動電話（NOKIA 2100型，
    含SIM 卡）1 支，均為共犯甲○○所有供本案運輸毒品犯罪
    所用之物，且因行動電話服務須以晶片卡（即SIM 卡）為使
    用介面，因此電信公司於出租行動電話門號予消費者使用時
    ，即同時附帶提供晶片卡給消費者作為門號使用之介面，故
    電信公司接受消費者申辦門號並將該門號開通上線時，該晶
    片卡之所有權已移轉於消費者，自均應依毒品危害防制條例
    第19條第1 項規定宣告沒收。又因該等物品業經扣案，即無
    「一部或全部不能沒收」之情形，無須再為「如一部或全部
    不能沒收時，追徵其價額」之諭知。甲○○答應支付予被告
    之報酬15萬元因被告尚未取得，另被告出國旅費使用剩餘部
    分（泰幣約1000元），因被告於本院陳稱本件報酬為15萬元
    等語，是難認該餘款為被告犯罪所得，自均無從諭知沒收，
    附此敘明。
據上論斷，應依刑事訴訟法第299條第1項前段，毒品危害防制條
例第4條第1項、第18條第1項前段、第19條第1項，懲治走私條例
第2 條第1 項、第11條，刑法第11條前段、第28條、第55條、第
59條、第37條第2 項，判決如主文。
本案經檢察官陳仁傑到庭執行職務。
中    華    民    國    98    年     1    月    13    日
                  刑事第一庭  審判長法  官  呂永福
                                    法  官  顧正德
                                    法  官  宣玉華
以上正本證明與原本無異。
如不服本判決應於收受判決後10日內向本院提出上訴書狀，並應
敘述具體理由。其未敘述上訴理由者，應於上訴期間屆滿後20日
內向本院補提理由書 (均須按他造當事人之人數附繕本)「 切勿
逕送上級法院」。
                                    書記官  簡慧瑛
中    華    民    國    98    年    1     月    14    日
附錄：本案論罪科刑法條全文
毒品危害防制條例第4條
製造、運輸、販賣第一級毒品者，處死刑或無期徒刑；處無期徒
刑者，得併科新臺幣一千萬元以下罰金。
製造、運輸、販賣第二級毒品者，處無期徒刑或七年以上有期徒
刑，得併科新臺幣七百萬元以下罰金。
製造、運輸、販賣第三級毒品者，處五年以上有期徒刑，得併科
新臺幣五百萬元以下罰金。
製造、運輸、販賣專供製造或施用毒品之器具者，處一年以上七
年以下有期徒刑，得併科新臺幣一百萬元以下罰金。
前四項之未遂犯罰之。
懲治走私條例第2條
私運管制物品進口﹑出口逾公告數額者，處七年以下有期徒刑，
得併科新臺幣二十萬元以下罰金。
以犯前項之罪為常業者，處三年以上十年以下有期徒刑，得併科
新臺幣三十萬元以下罰金。
第一項之未遂犯罰之。
第一項所稱管制物品及其數額，由行政院公告之。


司法院資訊處製作；財團法人民間司法改革基金會備份。
